【裁判字號】    90,上訴,213
【裁判日期】    900316
【裁判案由】    誣告
【裁判全文】
臺灣高等法院高雄分院刑事判決                      九十年度上訴字第二一三號
    上  訴  人
    即  被  告  甲○○
    選任辯護人  李嘯風
右上訴人因誣告案件，不服臺灣高雄地方法院八十九年度訴字第一七五六號，中華民
國八十九年十二月十二日第一審判決（起訴案號：臺灣高雄地方法院檢察署八十九年
度偵字第三二六二號）提起上訴，本院判決如左：
    主  文
上訴駁回。
    事  實
一、甲○○曾有違反票據法等前科，最近一次於民國八十七年間因違反著作權法，經
    台灣高雄地方法院於八十八年七月十六日，以八十八年度易字第八五四號判處有
    期徒刑三月，嗣經臺灣高等法院高雄分院於八十八年十二月三十日，以八十八年
    度上易字第一八一○號判決上訴駁回確定，於八十九年三月二十九日，易科罰金
    執行完畢（未構成累犯）。甲○○於八十七年一月間，因需資金週轉，請求其表
    哥江本善代其向他人借款週轉，江本善遂向同事詹進滿借款新台幣（下同）一百
    七十八萬元，並將現金分三次交付與甲○○後，於八十七年二月二十五日，江本
    善與詹進滿一同前往高雄市○○路甲○○所經營之貝絲特卡拉ＯＫ店內，由甲○
    ○親自簽發票號二五九一六○號、發票日為八十七年二月二十五日、到期日為八
    十七年五月二十五日、面額一百八十萬元之本票乙紙交給江本善，再由江本善交
    給債權人作為借款擔保之用（其中二萬元為利息）。於本票到期日前，江本善打
    電話詢問甲○○該筆借款如何處理，甲○○表示因經濟困難不便歸還，詹進滿遂
    將本票交予其妻胡秀貞持向乙○調借一百六十餘萬元之現款，而後經乙○持向台
    灣高雄地方法院民事庭聲請本票強制執行，經該院於八十八年一月二十二日，以
    八十八年度票字第七二三號裁定准許乙○對甲○○強制執行，詎甲○○為拒絕給
    付票款，竟意圖使乙○受刑事處分，於八十八年三月二日具狀向臺灣高雄地方法
    院檢察署告訴乙○犯偽造有價證券罪，經該署受理後，於八十八年四月二十日及
    八十八年五月十八日偵訊證人詹進滿到庭證述本票來源，檢察官提出上開甲○○
    親自簽發本票交其辨識時，甲○○到庭仍續稱該本票非其所簽發，嗣經檢察官將
    前開本票影本與甲○○簽名字跡送鑑定，結果字跡二者相符，始發現上情。
二、案經臺灣高雄地方法院檢察署檢察官自動檢舉偵辦。
    理  由
一、訊據上訴人即被告甲○○（下稱被告）坦承於前揭時地向台灣高雄地方法院檢察
    署提出乙○偽造有價證券之告訴，雖矢口否認有何誣告犯行，辯稱：伊不知表哥
    江本善將本票拿給別人，伊只是想弄清楚事情真相，沒有誣告之故意云云。經查
    ，前開面額一百八十萬元之本票，係被告於八十七年二月二十五日，在其所開設
    之貝絲特卡拉ＯＫ店內親自簽發並交給其表哥江本善，江本善再轉交給債權人詹
    進滿作為一百七十八萬元借款之擔保，其中二萬元為利息，其後詹進滿再將前開
    本票交給其妻胡秀貞於八十七年九月或十月間持向乙○借款，業經證人詹進滿、
    胡秀貞、乙○於偵查中及原審調查中結證綦詳（偵查卷第十九頁背面、八十九年
    九月二十一日及十一月二日訊問筆錄），核與證人江本善於偵查中及原審調查中
    結證稱：八十七年一月至二月期間，被告說開店需錢週轉，要求伊幫忙借一百七
    十八萬元，伊幫被告向同事詹進滿借錢，錢分三次交給被告，被告說三個月就還
    ，其後由伊帶詹進滿到被告左營區○○路開設的貝絲特卡拉ＯＫ店內，由被告簽
    發一百八十萬元本票交給伊後再轉交給詹進滿，以作為擔保清償之用，而其中二
    萬元是利息，伊有在本票上蓋章（背書），但被告不知道，印章是當天或事後詹
    進滿拿來找伊蓋的，偵查卷第二十九頁之本票是被告所簽發的，此本票並未約定
    禁止背書轉讓，且於本票到期前，伊主動打電話問被告錢是否已準備好要還給詹
    進滿，被告說不方便但又未提出確切的解決方案等語（見偵查卷第二十七頁、原
    審八十九年十一月二日訊問筆錄），大致相符，顯見前開本票係被告親自簽發，
    以作為一百七十八萬元借款之擔保無疑。而被告既委託江本善代其向他人借款，
    且親自簽發前開本票作為清償借款之擔保，焉有不知江本善將前開本票轉交債權
    人之理？況江本善於前開本票到期前，亦曾詢問過被告是否返還前揭借款，被告
    當時並未清償該借款，則以被告使用票據十幾年之經驗，理當知悉本票有流通性
    ，該本票轉讓與第三人亦非異態，更且前開本票面額甚巨，被告理應印象深刻，
    焉有不知情之理？詎被告於偵查中，經檢察官檢察官傳訊證人江本善、詹進滿、
    胡秀貞並提示偵查卷第二十九頁卷附被告簽發前開本票影本後，猶一再否認前開
    本票係伊所簽發，甚且誣指前開借款係案外人黃法霖所借，本票係黃法霖所簽發
    云云，足見被告辯稱不知江本善會將本票轉讓他人，無誣告故意云云，顯係畏罪
    卸責之詞，不足採信。又上開偽造有價證券案件，經檢察官命被告於偵查庭時當
    庭書寫其姓名，並與前開本票影本送內政部警察署刑事警察局進行筆跡比對鑑定
    結果，認為本票影本上字跡與被告當庭書寫甲○○簽名字跡相符，有內政部警政
    署刑事警察局八十八年五月二十五日刑鑑字第四七九二六號鑑驗通知書在卷可憑
    ，足認上開本票上「甲○○」之字跡確為被告所親書無訛。是被告明知前開本票
    上之簽名為真正，竟向職司刑事追訴之台灣高雄地方法院檢察署，誣指乙○偽造
    前開本票，涉有偽造有價證券之罪嫌，其有使乙○刑事處分之意圖甚明；而乙○
    上開偽造有價證券案件，亦經不起訴處分確定在案，有臺灣高雄地方法院檢察署
    檢察官八十八度偵字第六○○五號不起訴處分書附卷可佐。是本件罪證明確，被
    告犯行足堪認定。
二、核被告甲○○所為，係犯刑法第一百六十九條第一項之誣告罪。
三、原審因而適用刑法第一百六十九條第一項，並審酌被告為圖卸付票款即誣告他人
    ，惡意非淺，其犯罪之動機、目的、手段、所生危害及犯後猶否認犯行，態度難
    認良好等一切情狀，量處有期徒刑五月，以資儆懲。經核原判決認事用法，並無
    不合，量刑亦甚妥適，被告上訴意旨，否認犯罪，指摘原判決不當，為無理由，
    應予駁回。
據上論斷，應依刑事訴訟法第三百六十八條，判決如主文。
本案經檢察官董明正到庭執行職務。
中      華      民      國    九十    年      三      月      十六      日
                              臺灣高等法院高雄分院刑事第八庭
                                  審判長法官  郭雅美
                                        法官  張盛喜
                                        法官  莊飛宗
右正本證明與原本無異。
如不服本判決，應於判決送達後十日內向本院提出上訴狀，其未述理由者並應於提
出上訴狀後十日內向本院補提理由書（應附繕本)。
                                      書記官  張宗芳
中      華      民      國    九十    年      三      月      十九      日
附錄：本判決論罪科刑法條全文
刑法第一百六十九條第一項。
意圖他人受刑事或懲戒處分，向該管公務員誣告者，處七年以下有期徒刑。
                                                                   Ａ


司法院資訊處製作；財團法人民間司法改革基金會備份。
